【裁判字號】    95,上,65
【裁判日期】    950607
【裁判案由】    清償借款
【裁判全文】
臺灣高等法院高雄分院民事判決            95年度上字第65號
上  訴  人  甲○○
訴訟代理人  劉思龍律師
被  上訴人  乙○○
訴訟代理人  康進益律師
訴訟代理人  王國論律師
上列當事人間請求清償借款事件，上訴人對於民國94年11月3 日
臺灣高雄地方法院94年度訴字第1116號第一審判決提起上訴，本
院於95年5月24日言詞辯論終結，判決如下：
    主  文
上訴駁回。
第二審訴訟費用由上訴人負擔。
    事實及理由
一、被上訴人起訴主張：上訴人於民國89年10月間，偕同其夫林
    正祥（已歿）向伊借款，雙方約定以伊為借款人，伊則以其
    所有坐落高雄市鎮373 地號土地及其上同段第65
    建號房屋，向臺新銀行抵押借款新台幣（下同）3,600,000
    元，扣除手續費6,000 元後，於89年10月16日將餘款3,594,
    000 元匯入上訴人華南銀行東高雄分行第000000000000號帳
    戶（下稱系爭華南銀行帳戶）內以為交付，上訴人則擔任系
    爭銀行借款之連帶保證人，並負責按月繳交利息予臺新銀行
    。嗣上訴人雖陸續清償350,000 元，惟自94年4 月間起，上
    訴人即未按月繳交利息，系爭銀行借款依約全部視為到期，
    經核算後，伊尚需清償臺新銀行3,250,000 元，上訴人自應
    將該款項償還予伊，為此，爰依兩造間消費借貸契約，起訴
    聲明：(一)上訴人應給付被上訴人3,250,000 元，及自民國94
    年5 月25日（起訴狀繕本送達翌日）起至清償日止，按週年
    利率百分之五計算之利息。(二)並願供擔保准為假執行之宣告
    。
二、上訴人則以：系爭銀行借款係由上訴人已過世之配偶林正祥
    ，向被上訴人所借貸，上訴人僅係該銀行貸款之速帶保證人
    ，被上訴人並無交付系爭款項予上訴人，兩造間並無消費借
    貸之意思表示合致行為。又系爭上訴人名義開立之華南銀帳
    戶，係伊夫林正祥冒伊名義開設，或係林正祥所使用之人頭
    帳戶。林正祥前曾與被上訴人合作買賣股票，因林正祥信用
    不好，伊才同意擔任系爭銀行借款之連帶保證人，伊與被上
    訴人並無借款行為等語資為辯解。並於原審聲明：(一)駁回被
    上訴人之訴及假執行之聲請。(二)如受不利之判決，願供擔保
    請准免為假執行之宣告。
三、原審為被上訴人勝訴之判決，上訴人提起上訴，聲明：(一)原
    判決廢棄。(二)被上訴人在第一審之訴駁回。(三)第一、二審訴
    訟費用由被上訴人負擔。被上訴人答辯聲明：(一)上訴駁回。
    (二)第二審訴訟費用由上訴人負擔。
四、兩造不爭執事項
  (一)被上訴人於89年10月16日以其所有房地，向台新銀行抵押借
    款3,600,000 元，扣除手續費後，於同日將餘款3,594,000
    元匯入系爭上訴人在華南銀行之帳戶。
  (二)上開銀行借款，上訴人係擔任連帶保證人。
  (三)系爭銀行借款自94年4 月間起，即未繳納利息，該銀行借款
    尚有3,250,000元未清償。
五、被上訴人起訴主張上訴人向其借款，請求上訴人清償借款，
    上訴人則以上揭情詞置辯，故本件兩爭執事項為(一)上訴人華
    南銀行帳戶是否因被上訴人借款，才開戶而遭冒用、借用或
    是人頭帳戶？(二)兩造間有無借款合意及交付借款之事實？茲
    分述如下：
六、關於上訴人在華南銀行帳戶是否因被上訴人借款，才開戶而
    遭上訴人之夫林正祥冒用、借用或是做為人頭帳戶：
  (一)上訴人早在89年3 月22日即向華南銀行開立000-00000000-0
    號帳戶，並非89年10月16日向被上訴人借款時才開戶，是以
    ，該帳戶早在上訴人借款前即已使用逾半年，而且已是正常
    進出帳目4 、5 百筆之後才向被上訴人借款匯入，有該帳戶
    華南銀行存款往來明細表附原審可稽（見原審卷第95至11 5
    頁），並非為了向被上訴人借款，才去開戶而遭「冒用」、
    「借用」或是「人頭帳戶」使用至為明確。
  (二)上訴人於原審主張其華銀000000000000號帳戶，係其先夫林
    正祥生前冒用其名義開設，欲與被上訴人共同從事買賣股票
    。是以，開設帳戶是為了與被上訴人共同從事買賣股票云云
    。惟本件借款是在89年10月16日，而開戶則是在借款前之半
    年前即89年3 月22日；顯然其開戶與半年後之借款無關，上
    訴人亦無任何憑據足以證明開戶是為了與被上訴人共同買賣
    股票而遭冒用，從而，上訴人聲稱開戶是其先夫林正祥與被
    上訴人共同從事買賣股票等語，應係上訴人為卸免借款責任
    之詞，尚無足採。
  (三)上訴人甲○○一再表示其上列華南銀行之帳戶是遭先夫冒用
    （之後又改稱是借用或人頭帳戶），然證人任婷婷於原審訊
    問「甲○○是否知道林正祥在用她的戶頭買賣股票」時，證
    稱「她應該知道，因為我們一起吃飯時（包括上訴人甲○○
    一起吃飯），都有討論到資金往來的事，且每個月華南銀行
    及證券公司都會寄對帳單給甲○○」，是以，證人任婷婷證
    明其與林正祥資金往來，上訴人均知悉（並未證明是否知道
    本件借款），且自89年3 月22日開戶迄至94年5 月本件起訴
    ，長達5 年之久，上訴人應已接到數10張之對帳單，足以證
    實上訴人甲○○知道有開戶之事，甚且帳戶之每筆出入帳目
    5 年來均知之甚詳，其辯稱「直至被上訴人提起本件訴訟後
    ，上訴人始知該帳戶存在云云，尚非可取。又其與證人任婷
    婷一起吃飯，及借款時也在場，並擔任貸款之連帶保證人，
    且指示將借款匯入其帳戶，益足證明其帳戶並非遭「冒用」
    、「借用」或是「人頭帳戶」。上訴人辯稱系爭華南銀行帳
    戶係其夫林正祥冒用其名義開設或係其借用或其使用之人頭
    帳戶而為本件借款云云，自不足採。
七、關於兩造間有無借款合意及交付借款：
  (一)上訴人自承其知悉林正祥已債信不良，伊才單獨擔任連帶保
    證人等語，則上訴人同時亦應知道林正祥無銀行帳號可供匯
    入，是其知道林正祥無帳戶，才提供並告知被上訴人匯入其
    華南銀行東高雄分行000000000000號帳戶內，顯非上訴人於
    原審所辯稱直至被上訴人提起本件訴訟後，上訴人始知有該
    帳戶存在等情。則兩造間確有消費借貸之意思表示合致，堪
    以認定。
  (二)本件上訴人擔任被上訴人向台新銀行借款新台幣3,600,000
    元鉅額款項之連帶保證人，如此鉅額借款，保證責任甚重，
    衡諸常情，上訴人應會先確知是被上訴人要向銀行貸借，貸
    借後要作何用途？借款後要匯入那個帳號？上訴人應甚是瞭
    解，否則上訴人焉敢隨便應允簽立擔任鉅額借款之連帶保證
    人，又果非是向被上訴人借款，何故要擔任連帶保證人，又
    何以要提供其已使用已逾半年之帳號給上訴人匯入款項。
  (三)被上訴人主張其因上訴人親自到場擔任保證，並經銀行人員
    對保無訛，且係上訴人當場告知其帳號，被上訴人才將款項
    扣除手續費後全部匯入上訴人甲○○華南銀行東高雄分行00
    0000000000號帳戶內。顯然已有消費借貸之「意思表示合致
    」及借款交付之行為，堪以採信。
    由上所述被上訴人主張兩造間存有3,600,000 元之借貸關係
    ，堪信為真實，至上訴人借得該款項後，是否交付其夫林正
    祥使用，且系爭銀行借款究係上訴人親自或授權林正祥陸續
    清償350,000 元等節，均與本件兩造間存有系爭借貸關係無
    涉，併予明。
八、綜上所述兩造間有3,600,000 元之消費借貸關係，並以按月
    支付系爭銀行借款及利息為清償，系爭借款自94年4 月間未
    按月支付利息，經台新銀行依約視同借款全部到期，被上訴
    人尚積欠台新銀行3,250,000 元，是亦足認上訴人積欠被上
    訴人同額款項，被上訴人主張兩造間有消費借貸契約，請求
    上訴人給付3,250,000 元及自起訴狀繕本送達翌日即94年5
    月25日起至清償日止，按週年利率百分之5 計算之利息，即
    屬正當，應予准許。原審為被上訴人勝訴之判決，並分別准
    兩造供擔保宣告假執行及免為假執行，核無不合。上訴意旨
    指摘原判決不當，求予廢棄改判，為無理由，應予駁回。
九、據上論結，本件上訴為無理由，依民事訴訟法第449 條第1
    項、第78條判決如主文。
中    華    民    國    95    年    6     月    7     日
                            民事第四庭
                                審判長法官   蔡文貴
                                法      官   徐文祥
                                法      官   黃科瑜
以上正本證明與原本無異。
如對本判決上訴，須於判決送達後20日內向本院提出上訴狀，其
未表明上訴理由者，應於上訴後20日內向本院提出上訴理由書（
均須按他造當事人之人數附繕本）。上訴時應提出委任律師或具
有律師資格之人之委任狀，並依附註條文規定辦理。
中    華    民    國    95    年    6     月    8     日
                                書  記  官   吳福連
附註：
民事訴訟法第466條之1：
對於第二審判決上訴，上訴人應委任律師為訴訟代理人，但上訴
人或其法定代理人具有律師資格者，不在此限。
上訴人之配偶、3 親等內之血親、2 親等內之姻親，或上訴人為
法人、中央或地方機關時，其所屬專任人員具有律師資格並經法
院認為適當者，亦得為第三審訴訟代理人。第1 項但書及第2 項
情形，應於提起上訴或委任時釋明之。
                                                FA


司法院資訊處製作；財團法人民間司法改革基金會備份。
